臺灣高等法院刑事裁定
110年度聲再字第601號
聲  請  人  
即受處分人  韓昆助



上列聲請人因違反毒品危害防制條例案件，對於本院110年度毒
抗字第1050號，中華民國110年7月22日確定裁定（原審案號：臺
灣新北地方法院110年度毒聲字第1396號），聲請重新審理，本
院裁定如下：
    主  文
重新審理之聲請駁回。                                   
    理  由
一、聲請意旨略以：聲請人即受處分人韓昆助（下稱聲請人）因
    本院110年度毒抗字第1050號裁定（下稱原確定裁定）有漏
    未審酌之事實可構成得以聲請重審之理由，足以影響原裁定
    ，故聲請本院再行審查。
　㈠員警以精確度不夠完全之快篩試劑對於聲請人身上之不明粉
    末殘渣袋檢驗所得之檢測結果，作為聲請人犯行之認定過於
    草率且欠缺公平，其後殘渣袋檢驗結果對於聲請人作為犯行
    之認定，實屬求功心切亦無實事求是之思維邏輯。之後員警
    又以快速篩劑誤判之結果對於聲請人有錯誤犯行之認定，以
    言語恫嚇脅迫相激欲強行採尿。甫至警局，員警便要找排尿
    ，當時聲請人為捍衛尊嚴與人權堅持不排尿，員警說：「你
    不排尿是不是心虛?」等語，更喝斥恫嚇以：「那我們就送
    你去醫院抽血，這費用由你來承擔」等語，聲請人說：「好
    ，我同意排尿以示我清白」等語，此部分即為自清之說。以
    上，員警對於聲請人犯行之認定及對於聲請人所做之採集尿
    液檢體之程序已非正當合法。其標準合法程序，應自聲請人
    身上起出之不明粉末殘渣袋經有效合乎標準之鑑定機構檢驗
    ，確實與毒品呈現陽性反應，員警方能對聲請人進行採集尿
    液檢體。聲請人身上起出不明粉末殘渣袋經有效合乎標準之
    鑑定機構檢驗後，殘渣袋與毒品確然無任何關聯，此因快篩
    試劑對聲請人身上起出不明粉末殘渣袋之誤判，並對聲請人
    不合程序亦不合法取得之物。
　㈡原確定裁定指出，聲請人自清之說不足採，那麼卻為何又說
    員警採集聲請人之尿液檢體係由伊同意，而員警並無不當之
    處，聲請人以為這與無賴行徑等同。聲請人基於捍衛尊嚴與
    人權堅持不同意採尿，而員警意欲強行為之，憑藉快篩劑對
    於聲請人身上起出之不明粉末殘渣袋之判斷結果，從而對聲
    請人有犯行之錯誤認定，倘若自聲請人身上起出之不明粉末
    殘渣袋經有效且合乎標準之鑑定機構檢驗與毒品確呈陽性反
    應，那麼員警對於聲請人所做之種種行為，聲請人自然是無
    話可說，亦全然接受，只因那是咎由自取。可其實不然，係
    因自聲請人身上起出之不明粉末殘渣袋，業經有效且合乎標
    準之鑑定機構檢驗結果。那麼員警對聲請人所做之種種行為
    就是漠視人權及侵犯人身自由，以上亦可由聲請人身上起出
    之不明粉末殘渣袋，業經有效且合乎標準之鑑定機構檢驗後
    與毒品無絲毫關聯，堪足為證。以上說明原確定裁定既否決
    聲請人自清之說，卻又不明指員警對聲請人採尿過程係經由
    同意而為，乃是明顯為其掩飾。
　㈢綜上觀之，聲請人確無施用毒品之實，而員警對於聲請人作
    為犯行之認定係由精準度不夠完全之快篩劑，對聲請人身上
    起出之不明粉末殘渣袋所得之誤判而起。按觀察、勒戒及強
    制戒制之裁定確定後，有毒品危害防制條例第20條之1第1項
    第1至6款情形之一，得以書狀敘述理由，聲請原裁定確定法
    院重新審理，是以聲請人依毒品危害防制條例第20條之1第1
    項第3款、第5款聲請原裁定確定法院即本院重新審理云云。
二、按觀察、勒戒及強制戒治之裁定確定後，有毒品危害防制條
    例第20條之1第1項第1款至第6款情形之一，認為應不施以觀
    察、勒戒或強制戒治者，受觀察、勒戒或強制戒治處分之人
    ，或其法定代理人、配偶，或檢察官得以書狀敘述理由，聲
    請原裁定確定法院重新審理。聲請重新審理，應於裁定確定
    後30日內提起。但聲請之事由，知悉在後者，自知悉之日起
    算。法院認為無重新審理之理由，或程序不合法者，應以裁
    定駁回之，毒品危害防制條例第20條之1第1項、第2項、第4
    項分別定有明文。
三、經查：
　㈠聲請人因施用毒品案件，經臺灣新北地方法院以110年度毒聲
    字第1396號裁定應送勒戒處所觀察、勒戒，其期間不得逾2
    月，聲請人不服提起抗告，經本院於民國110年7月22日以11
    0年度毒抗字第1050號裁定駁回抗告確定。嗣聲請人於收受
    原確定裁定後，乃不服原確定裁定，而聲請重新審理，亦經
    本院於110年9月10日以110年度聲再字第426號裁定重新審理
    之聲請駁回，此有各該裁定書、本院被告前案紀錄表各1份
    在卷足稽。依上開說明，聲請人依法應於裁定確定後30日內
    ，聲請重新審理，然聲請人遲至110年11月24日始具狀向本
    院聲請本件之重新審理，有聲請人之刑事聲請再審狀（因重
    要證據漏未審酌）暨其上所蓋之本院收狀章戳可參（見本院
    卷第5頁），參酌上開聲請人前已有收受原確定裁定並聲請
    重新審理，而業經本院於110年9月10日以110年度聲再字第4
    26號裁定駁回一情，足認被告於110年11月24日始具狀向本
    院聲請之本件重新審理，顯已逾得聲請重新審理之法定期間
    乙節，至為灼明。
　㈡另依本件聲請人所提出之刑事聲請再審狀（因重要證據漏未
    審酌）所載，聲請人乃質疑員警之採集尿液檢體程序有所違
    誤等節，而聲請人前揭所指各節，均已於本院110年度聲再
    字第426號案件中主張，並為本院110年度聲再字第426號裁
    定詳加論述不可採之理由（見本院110年度聲再字第426號裁
    定理由欄三、㈡部分），足見聲請人於收受原確定裁定正本
    時，當即知悉此部分事由之存在，要難認有何聲請重新審理
    事由知悉在後，致不能於裁定確定時起算法定期間之情事，
    核無毒品危害防制條例第20條之1第2項但書所定例外情形。
    揆諸前揭說明，本件聲請重新審理，顯已逾越法定期間，其
    聲請不合法律上之程式，亦無從補正，應予駁回。
四、綜上，本件聲請人聲請重新審理，已逾法定期間，其聲請不
    合法律上程式，且無從補正，應予駁回。
據上論斷，應依毒品危害防制條例第20條之1第4項前段，裁定如
主文。　　
中　　華　　民　　國　　110 　年　　11　　月　　30　　日
                  刑事第二十一庭審判長法　官  林怡秀
                                      法　官  劉元斐
                                      法　官  蔡羽玄
以上正本證明與原本無異。
不得抗告。
                                      書記官  陳語嫣
中　　華　　民　　國　　110 　年　　12　　月　　1 　　日